臺灣高雄地方法院刑事判決　　　　　　　96年度交訴字第68號
公　訴　人　臺灣高雄地方法院檢察署檢察官
被　　　告　乙○○
上列被告因公共危險等案件，經檢察官提起公訴（96年度偵
字第3949號），本院判決如下：
    主  文
乙○○被訴駕駛動力交通工具肇事，致人傷害而逃逸部分，無罪
。
被訴普通過失傷害部分，公訴不受理。
    理  由
一、公訴意旨略以：被告乙○○於民國95年11月11日下午11 時
    20分許，駕駛車牌YB8- 178號機車，沿高雄市○○區○○路
    由南往北方向行駛，行經平和路與平和九路路口欲左轉平和
    九路時，因疏未注意，撞上徒步行走之行人被害人丙○○，
    致被害人受有頭部、臉部、肩膀、手部之傷害。被告肇事後
    ，將被害人載往小港區安泰醫院門口，見一亦將步入醫院之
    女子，即將被害人託交該名女子陪同入院診治後，置之不顧
    ，駕車離去。嗣為警查獲。因認被告涉有刑法第185 條之4
    肇事逃逸罪及同法第284 條第1 項前段過失傷害罪嫌云云。
二、按「犯罪事實，應依證據認定之，無證據不得認定犯罪事實
    」，又「不能證明被告犯罪者，應諭知無罪之判決」，刑事
    訴訟法第154 條第2 項、第301 條第1 項分別定有明文。另
    據刑法第185 條之4 肇事逃逸罪之立法理由以：「為維護交
    通安全，加強救護，減少被害人之死傷，促使駕駛人於肇事
    後，能對被害人即時救護，特增設本條關於肇事致人死傷而
    逃逸之處罰規定」，申言之，上開條文之立法意旨，係在於
    使肇事人負有救護被害人之法定義務，以減少被害人之死傷
    ；至該交通事故是否有證據消失之危險、交通事故原因之調
    查是否會陷於困難等，顯均非刑法第185 條之4 之立法目的
    ，更不得執刑法第185 條之4 之規定強制肇事人必須留置現
    場向警方自首，亦即不應強加被告負有自首之法定義務。從
    而，倘駕駛人於肇事後，已採取適當措施，使受傷之被害人
    得以即時受到救護，則其行為自已符合刑法第185 條之4 肇
    事逃逸罪所欲達成之「救護被害人，減少被害人死傷」之立
    法目的，因此，縱肇事人於被害人獲有適當之救護之後，未
    向被害人自承肇事，亦未對到場員警自首涉及過失傷害犯行
    ，未留下任何身分資料，即自行由現場離去，衡諸上開立法
    理由，亦不得以該罪相繩甚明。
三、公訴人認被告有肇事逃逸之犯罪事實，係以被告坦承其所駕
    駛上開機車撞及被害人肇禍後，僅將被害人載往安泰醫院門
    口，見一亦將步入醫院之女子，即將被害人託交該名女子陪
    同入院診治後，置之不顧，旋即駕車離去為其主要論據。經
    查：
  (一)據被害人於偵訊中略稱：「是乙○○撞倒我的，撞倒之後有
    將我送到醫院，他把我放在醫院外面」（見偵卷第8 頁）；
    另證人即在場人林聖修於95年11月12日亦對警證稱：「我跟
    丙○○過平和路西側住家騎樓南向北行走，我在前，而丙○
    ○在後，約3 公尺左右，而當我通過平和九路，聽到有撞擊
    聲，而回頭看，看到有部重機及丙○○倒在地上，於是往回
    走至現場，該重機駕駛跟我說要載丙○○至安泰醫院，並叫
    我打電話告訴家人，該重機駕駛並沒有留任何資料給我，而
    我又沒有記車號」（見警卷第5 頁）等情可知，被告當時雖
    未自承犯行，留置現場等候調查，亦未留下聯絡資料，然被
    告確有盡其救護被害人之義務，於肇事後交待在場人林聖修
    通知被害人家屬，且隨即將被害人載至安泰醫院託人救護，
    並確定被害人受到適當之救護，始起意離去，則揆之上開刑
    法第185 條之4 之立法理由，被告於肇事後，既已確實施行
    使被害人獲得救護之相關措施，並確定被害人受到救護才離
    開，則其行為顯難認仍構成肇事逃逸之犯行。
  (二)次就被告於偵審中稱：「95年11月11日在平和路及平和九路
    口有撞到徐鼎祐，他的臉有受傷，我就載他去安泰醫院，因
    為很害怕，就將他放在門口，我準備要走，我看他還在外面
    ，我就又返回，因為看到有1 個阿姨要進醫院，就請她帶他
    進去，我跟她說他受傷了，請她幫我帶進去，她說好。我本
    來撞倒要陪他進去，但是害怕就沒有陪他進去了」、「當時
    的情況是小弟弟突然從廂型車的後面跑出來，我才不小心撞
    到他，我有把他送到醫院的門口，請1 名阿姨把小孩帶進去
    醫院，因為我害怕才沒有跟進去醫院」、「因為丙○○的臉
    部有流血，所以我要帶他去醫院急救，但因害怕被父母責罵
    ，所以到了醫院又離開」等語（見偵卷第8 頁），觀諸被告
    係年僅18歲之人，意外肇事，情況事出突然，並造成孩童受
    傷，其心情惶亂驚怕，以致於確認被害人獲救後即倉皇離開
    現場，其行雖不可恕，惟其情尚有可原。且據刑法第185 條
    之4 之立法理由，該條之立法唯重於被害人之救護，而與交
    通事故之證據、調查無涉，又非強行賦予肇事被告必須向警
    方自首之義務，則被告於被害人已確實受到救護之後，固未
    向警方自首，坦承所涉過失傷害犯行，又未曾留下姓名、住
    所、年籍等相關資料，若一旦逸離現場，如再無目擊證人之
    指證，日後查緝自有困難，但此既均非刑法第185 條之4 之
    立法目的，自不得擴張該罪之適用範圍，而及於已為救護被
    害人之被告。
  (三)綜上所述，被告於肇事後，既已盡其救護被害人之法定義務
    ，且於被害人受到救護後，始離開現場，是縱使其未向警方
    自首犯行，亦未曾對被害人留下姓名、年籍等資料，然揆之
    前揭肇事逃逸罪之立法理由，亦不得以該罪論處。此外，復
    無其他積極證據足認被告涉有肇事逃逸犯行，不能證明被告
    犯罪，依法自應為無罪判決之諭知。
四、按告訴乃論之罪，告訴人於第一審辯論終結前，得撤回其告
    訴；又告訴經撤回者，法院應諭知不受理之判決，刑事訴訟
    法第238 條第1 項，及第303 條第3 款定有明文。經查：本
    件被告因過失傷害案件，經檢察官提起公訴，認被告係犯刑
    法第284 條第1 項前段之過失傷害罪，依同法第287 條前段
    之規定須告訴乃論。茲因被告與告訴人甲○○（被害人之父
    親）達成和解，告訴人於本院審理中，聲請撤回其告訴，此
    有撤回告訴狀在卷可稽（見本院卷第16頁），揆諸前開說明
    ，爰為諭知不受理之判決。
據上論斷，應依刑事訴訟法第301 條第1 項前段、第303 條第3
款，判決如主文。
本案經檢察官劉慕珊到庭執行職務。
中　　華　　民　　國　　96　　年　　4 　　月　　25　　日
                  交通法庭    審判長法　官  李淑惠
                                    法  官  蔡川富
                                    法  官  張茹棻
以上正本證明與原本無異。
如不服本判決，應於判決送達後10日內，向本院提出上訴狀。
中　　華　　民　　國　　96　　年　　4 　　月　　25　　日
                                    書記官  陳惠玲
